【裁判字號】    91,易,2617
【裁判日期】    920114
【裁判案由】    竊盜
【裁判全文】
臺灣板橋地方法院刑事判決                        九十一年度易字第二六一七號
    公  訴  人  臺灣板橋地方法院檢察署檢察官
    被      告  丙○○  男  十.
    選任辯護人  周志吉律師
右列被告因竊盜案件，經檢察官提起公訴（九十年度偵字第一九八八八號），本院判
決如左：
    主  文
丙○○無罪。
    理  由
一、公訴意旨略以：被告丙○○意圖為自己不法之所有，於民國（下同）九十年九月
    中旬，在臺北縣板橋市○○路一九一號前，竊取甲○○所有車牌號碼ＷＳＯ─四
    ○九號機車之引擎一具（引擎號碼：ＲＴ○四七六○五號），並將該引擎拆卸改
    裝於其所有之車牌號碼ＷＳＲ─八二三號機車上；嗣於同年十一月二十四日上午
    九時三十分許，在臺北縣土城市○○路與裕生路口為警查獲，並扣得上開車牌號
    碼ＷＳＲ─八二三號機車一部（含引擎號碼ＲＴ○四七六○五號之機車引擎一具
    ），因認被告涉犯刑法第三百二十條第一項之竊盜罪嫌。
二、按犯罪事實應依證據認定之，無證據不得推定其犯罪事實，刑事訴訟法第一百五
    十四條定有明文。次按認定不利於被告之事實，須依積極證據，苟積極證據不足
    為不利於被告事實之認定時，即應為有利於被告之認定，更不必有何有利之證據
    ；又認定犯罪事實所憑之證據，雖不以直接證據為限，然必須該證據對於待證事
    實確能供證明之資料，始堪採取；再犯罪事實之認定，應憑真實之證據，倘證據
    是否真實尚欠明顯，自難以擬制推測之方法，為其判斷之基礎，最高法院三十年
    上字第八一六號、二十二年上字第三六三二號、五十三年臺上字第六五六號分別
    著有判例可資參照。
三、訊據被告堅決否認有何竊盜犯行，辯稱：伊所有之上開車牌號碼ＷＳＲ─八二三
    號機車（與被害人失竊之機車同型），係伊於八十九年四月十三日，在乙○○所
    開設位於臺北縣樹林市○○路二十九號之「騎哥車行」所購買，當時因係購買新
    車，故交車當時並未核對行照上之引擎號碼；除嗣於同年九月間，伊曾將該機車
    送回「騎哥車行」（當時已遷移至臺北縣板橋市○○街三四六號）檢修，並停放
    於店內三日外，伊都一直騎乘該機車，並未發生任何事故，亦未將引擎加以改裝
    ，不知何以該機車上所安裝者竟是被害人之機車引擎；又伊經常往來之活動範圍
    ，係在臺北縣新莊市（女友黃郁舒住處）、土城市（現居住地）及三重市等地，
    對於失竊地點之板橋市○○路一九一號附近並不熟悉，亦從未去過該地點；且被
    害人機車遭竊之九十年九月中旬，伊正與舅舅周建廷在臺北市○○路○段附近大
    樓施作冷氣空調維修工程，每天早出晚歸，根本不可能去偷車；況伊之機車較被
    害人之同型機車為新，實無理由竊取被害人之機車引擎加以換裝等語。經查，本
    件公訴人認被告涉犯刑法第三百二十條第一項之竊盜罪嫌，無非係以被害人甲○○所有之上開機車引擎，係於前述時地失竊等情節，業據被害人指訴綦詳，並有
    車號及引擎號碼查詢機車車籍資料、車輛失竊受理報案單、機車保險資料等各一
    件在卷可稽；而證人即「騎哥車行」老闆乙○○亦證稱：賣給被告的機車係新車
    ，不可能拆卸其他機車之引擎組裝，且「騎哥車行」亦已於八十九年四月即搬離
    臺北縣板橋市○○街三四六號等語；再被害人之機車引擎係於九十年（起訴書誤
    載為八十九年）九月中旬失竊，而被告自承於該段期間並未將其所有之上開車牌
    號碼ＷＳＲ─八二三號機車借予他人使用，亦無法明確交代機車引擎來源，足見
    被告所辯，顯係飾卸之詞，不足採信等情，為其主要論據。惟查：
  (一)被告所有之車牌號碼ＷＳＲ─八二三號機車（與被害人失竊之機車同型），係於
    八十九年四月十三日，在乙○○所開設位於臺北縣樹林市○○路二十九號之「騎
    哥車行」新購等情，業據被告供述明確，核與證人乙○○、證人即陪同被告前往
    購車之友人鄭久毅等所證述之情節相符，復有該機車過戶資料一份、機車車籍查
    詢資料、車號查詢輕型機車車籍資料各一紙附卷可稽，自堪信實。
  (二)車牌號碼ＷＳＯ─四○九號機車（含引擎一具），係被害人甲○○所有，而於九
    十年九月間某日，在臺北縣板橋市○○路一九一號前失竊等情，固據被害人指訴
    綦詳，並有車號及引擎號碼查詢機車車籍資料、機車保險資料、車輛失竊受理報
    案單等在卷可憑，惟上揭資料僅足證被害人之機車（含引擎一具）確有於前述時
    地遭竊之事實，至於行竊者究為何人，則屬不明，非可逕認係被告所竊取。又證
    人乙○○固證稱：賣給被告的機車係新車，不可能拆卸其他機車之引擎組裝等語
    ，惟此亦僅足認證人乙○○於售車予被告時，並未置換機車引擎，其對於被告是
    否涉有竊盜犯行，並無直接之關聯性。再證人乙○○所經營之「騎哥車行」，原
    係設於臺北縣樹林市，嗣於八十九年五月間遷移至乙○○所承租之臺北縣板橋市
    ○○街三四六號等情，亦經本院互核證人乙○○、鄭久毅、上址出租人王錫川等
    人之證述情節無訛，並有房屋租賃契約書一份、乙○○名片一張等附卷足參；公
    訴人誤以「騎哥車行」原設於臺北縣板橋市○○街三四六號，嗣於八十九年四月
    間即搬離上址，進而認被告辯稱其於同年九月間曾前往上址「騎哥車行」修車等
    語顯不足採信，已有誤會，亦與被告是否涉有本件竊盜犯行無關（被害人機車及
    引擎之失竊時間為九十年九月間），自無從據為不利被告之事實認定。
  (三)證人即被告之舅舅周建廷於本院審理時到庭證稱略以：被告自九十年八月間起至
    同年十月間止，均受僱伊在臺北市○○路○段二二○號施作冷氣空調工程，被告
    每天上午九時許即前往工地，下午四、五時左右始收工回家，期間並未將被告派
    往板橋市○○路附近工作等語（見本院九十一年十一月五日訊問筆錄），堪認被
    告辯稱其於被害人機車失竊之時間前後，正在臺北市○○路○段附近大樓施作冷
    氣空調維修工程，每天早出晚歸等語，尚值採信。又證人即被告之女友黃郁舒亦
    到庭結證略謂：伊認識被告三年多，被告自八十九年間購買車號ＷＳＲ─八二三
    號之機車後，一直都是騎乘該機車載送伊，除曾將該機車送修三天外，並未發生
    其他事故，亦未聽被告說要換車或機車有故障之情形，且伊乘坐該機車，自始至
    終均無特殊不同之感覺等語（見本院前揭訊問筆錄），亦足見被告於為警查獲前
    均持續使用該機車，並無發生故障或事故之情形，難認其有何竊取其他機車引擎
    置換改裝之動機。再觀諸卷附被告及被害人之機車車籍、保險資料，該二部機車
    為相同之廠牌、型式，分別於八十八年八月及同年九月出廠，車齡相近，且被害
    人之機車係於八十九年三月間購得，而被告之機車則係於八十九年四月間購得，
    以實際使用期間而言，猶較被害人之機車為新，復參酌證人黃郁舒之證詞，實難
    認被告在其機車狀況均屬正常之情形下，有何竊取他人相同型式之機車引擎，自
    甘「以新易舊」而加以改裝之理由。
  (四)被告固自承其並未將上開車牌號碼ＷＳＲ─八二三號之機車借予他人長時間使用
    ，且無法明確交代何以其機車上所安裝者竟是被害人之機車引擎；惟僅以被告機
    車車牌與引擎號碼不符之事實，尚難遽予推認確係被告竊取他人機車引擎加以改
    裝而來，蓋以造成上述車牌與引擎號碼兩不相符之原因，本屬不一，或於組裝時
    即已錯置、或於號碼登錄時發生疏失、或於檢修拆裝過程中技師之失誤，甚者亦
    不能排除另有第三人或被告其他不法行為介入所致；惟無論如何，均無從率爾論
    斷係被告行竊所得。
  (五)綜上所述，本件公訴人認被告涉犯竊盜罪所憑之積極證據，均不足證明被告有何
    竊盜犯行，且本院復查無其他積極證據足認被告有公訴人所指之竊盜犯行，揆諸
    前揭條文及判例意旨，不能證明被告犯罪，即應為無罪之諭知，以昭審慎。
據上論斷，應依刑事訴訟法第三百零一條第一項，判決如主文。
本案經檢察官許梨雯到庭執行職務
中    華    民    國      九十二    年      一      月      十四        日
                                      臺灣板橋地方法院刑事第一庭
                                          審判長法  官  梁 宏 哲
                                                法  官  高 玉 舜
                                                法  官  劉 景 宜
右正本證明與原本無異。
如不服本判決，應於判決送達後十日內，向本院提出上訴狀。
                                                書記官  張 惠 芳
中    華    民    國      九十二    年      一      月十四        日


司法院資訊處製作；財團法人民間司法改革基金會備份。
